【裁判字號】    97,交聲,1550
【裁判日期】    971208
【裁判案由】    違反道路交通管理處罰條例聲明異議
【裁判全文】
臺灣士林地方法院交通事件裁定        97年度交聲字第1550號
原處分機關  交通部公路總局臺北區監理所
異  議  人
即受處分人  甲○○
代  理  人  乙○○
上列異議人即受處分人因違反道路交通管理處罰條例案件，對於
交通部公路總局臺北區監理所民國97年9 月26日所為之處分（原
處分案號：北監自裁字第裁40-ACU247808號）聲明異議，本院裁
定如下：
    主  文
異議駁回。
    理  由
一、按汽車駕駛人迴車時，在設有禁止迴車標誌或劃有分向限制
    線、禁止超車線或禁止變換車道線之路段迴車者，處新臺幣
    600 元以上1,800 元以下罰鍰，並記違規點數1 點，道路交
    通管理處罰條例第49條第1 項第2 款、第63條第1 項第1 款
    分別定有明文。
二、原處分意旨略以：臺北市政府警察局士林分局執勤員警於民
    國92年11月15日下午4 時10分許，在天母東西路口查獲車號
    7B-5328 號車因「在禁止迴轉處迴車」違規，依違反道路交
    通管理處罰條例第49條第1 項第2 款以北市警交大字第ACU2
    47808 號通知單攔停舉發，舉發通知單並經受處分人當場簽
    收，爰依道路交通管理處罰條例第49條第1 項第2 款、第63
    條第1 項第1 款（原處分僅記載第63條）裁處罰鍰新臺幣（
    下同）1,800 元，並記違規點數1 點。
三、異議意旨略以：本件違規時間迄今已5 年，原處分機關始為
    裁決，已罹裁決時效；違規時間迄今過久，受處分人已未保
    存繳納罰鍰收據，本件違規罰鍰可能已繳納完畢，原處分殊
    屬不當，應予以撤銷云云。
四、經查，受處分人駕駛車號7B-5328 號自小客車於上開時地，
    在禁止迴轉之路口迴車，有臺北市政府警察局北市警交大字
    第ACU247808 號舉發違反道路交通管理事件通知單1 紙在卷
    可稽（本院卷第7 頁），受處分人並自承有上開違規事實（
    本院卷20、21頁），而舉發通知單係舉發當時由受處分人親
    自簽收，亦為受處分人不爭（本院卷第20頁），是本件應審
    究者，厥為原處分機關之裁決權是否罹於時效不得就原舉發
    進行裁決？按道路交通管理處罰條例本身並無行政罰裁處權
    之時效消滅規定，同條例第2 條規定：「本條例未規定者，
    依其他法律規定。」，又行政罰法於94年2 月5 日立法公布
    ，依該法第46條規定：「本法自公布後一年施行。」，應自
    95年2 月5 日起施行。行政罰法第27條規定：「行政行政罰
    之裁處權，因3 年期間之經過而消滅（第1 項）。前項期間
    ，自違反行政法上義務之行為終了時起算。但行為之結果發
    生在後者，自該結果發生時起算（第2 項）。」，是行政罰
    裁處權之時效期間為3 年。行政罰法第45條亦明定：「本法
    施行前違反行政法上義務之行為應受處罰而未經裁處，於本
    法施行後裁處者，除第15條、第16條、第18條第2 項、第20
    條及第22條規定外，均適用之（第1 項）。前項行政罰之裁
    處權時效，自本法施行之日起算（第2 項）。」，其立法理
    由第3 點明揭：「本法施行前違反行政法上義務之行為應受
    處罰而未經裁處者，於本法施行後裁處時，其裁處權時效，
    除非個別行政法律另有規定，依其規定外，均自本法施行之
    日起算。至於有關時效期間之規定，自仍適用本法。」；參
    以94年8 月8 日行政院院臺規字第0940020908號函訂定發布
    之「行政機關因應行政罰法施行應注意之法制事項」第10點
    亦規定：「本法施行後，第27條第1 項所定行政罰之裁處權
    因3 年期間而消滅；本法施行前，違反行政法上義務之行為
    應受處罰而未經裁處，於本法施行後裁處者，上開第27條第
    1 項所定裁處權時效之計算，應注意依本法第45條第2 項規
    定辦理。」，道路交通管理處罰條例就裁處權時效並無特別
    規定，業如前述，是於行政罰法施行前違反道路交通管理處
    罰條例案件，於行政罰法施行後為裁決者，除有行政罰法第
    45條第1 項所定之除外情形，其裁處權時效為3 年，並自行
    政罰法施行之日起算其時效期間。本件違規行為之時間為92
    年11月15日，依行政罰法第45條第2 項規定，原處分機關之
    裁處權時效期間自95年2 月5 日起算3 年，而本件裁決日期
    為97年9 月26日，尚在自95年2 月5 日起算3 年之裁處權時
    效內，原處分機關自得就本件違規事實予以裁處，裁處權並
    未罹於時效，受處分人辯稱本件裁決距違規時間已5 年，裁
    決不當云云，尚無足取。又本件違規之舉發違反道路交通管
    理事件通知單第ACU247808 號，迄今尚無繳款紀錄，有交通
    部公路總局臺北區監理所97年11月20日北監自字第09760370
    18號函1 紙在卷可稽（本院卷第18頁），足見受處分人並未
    繳納本件罰鍰，受處分人又無法提出繳款收據，復查無其他
    證據足資證明受處分人已繳清本件罰鍰，自無從逕認原處分
    係重複令受處分人繳納罰鍰。
五、綜上所述，受處分人所辯，尚無足採。原處分機關以受處分
    人於禁止迴轉路段迴車之違規行為事證明確，依道路交通管
    理處罰條例第49條第1 項第2 款、第63條第1 項第1 款之規
    定，裁處受處分人罰鍰1,800 元，並記違規點數1 點，經核
    並無違誤。本件異議為無理由，應予駁回。
據上論斷，應依道路交通案件處理辦法第19條，裁定如主文。
中    華    民    國    97    年    12    月    8     日
                    交通法庭法  官  陳美彤
以上正本證明與原本無異。
如不服本裁定應於送達後5日內向本院提出抗告狀。
                            書記官  賴麗容
中    華    民    國    97    年    12    月    8     日


司法院資訊處製作；財團法人民間司法改革基金會備份。
